【裁判字號】    95,訴,2178
【裁判日期】    970904
【裁判案由】    常業詐欺等
【裁判全文】
臺灣高雄地方法院刑事判決              95年度訴字第2178號
公  訴  人  臺灣高雄地方法院檢察署檢察官
被      告  寅○○
                      之4
上列被告因常業詐欺等案件，經檢察官提起公訴（94年度偵字第
2498號），本院判決如下：
    主  文
本件公訴不受理。
    理  由
一、公訴意旨係以：丁○○與己○○基於共同犯意之聯絡，基於
    幫助詐騙集團詐欺取財之常業詐欺犯意，自92年1 月間某日
    起，以申請電話供犯罪集團使用牟取不法利益，由丁○○先
    在自由時報、台灣時報等報紙上刊登『辦門號領現金』、『
    雙證件影印送5 百』、『影印證件領5 百』、『收購身分證
    、健保卡影本，可得5 百』、『收購門號3 千』、『市話借
    3 千，收購雙證件5 百』等廣告，以招攬辛○○、卯○○、
    庚○○、寅○○、乙○○、丑○○等人與丁○○等人連絡；
    另丁○○等人再勾結與其等有共同犯意聯絡任職於中華電信
    股份有限公司（下稱中華電信）、東森寬頻股份有限公司（
    下稱東森寬頻）、台灣固網股份有限公司（下稱台灣固網）
    等電信公司外包商員工壬○○、甲○○、丙○○、戊○○、
    癸○○等人，利用渠等因職務之便以尋找空屋或空戶地址，
    提供空屋地址每間1000元；或熟悉申裝電話程序等漏洞、裝
    設一線電話1000元、轉接一線電話300 元之代價，為丁○○
    等人尋找空屋、裝設電話及轉接電話。辛○○等人將證件資
    料售予丁○○等人或由與丁○○等有共同犯意聯絡之子○○
    、丑○○、乙○○前往收購證件影本，再由丁○○等人填寫
    電話申請書後，由與丁○○等人有共同犯意聯絡之壬○○等
    人將申請書送往台灣固網、東森寬頻等電信公司申請電話使
    用，或由子○○等人帶同辛○○等人前往中華電信位於高雄
    市○○路門市、東森寬頻及亞太寬頻位於三多路或五福路門
    市等地點，依甲○○、戊○○、癸○○、丙○○等人施工責
    任區，向中華電信等電信公司申請電話，丁○○等人再以每
    線電話500 元至1500元不等之金額向辛○○等人購買之方式
    ，取得電話之使用權（己○○、丁○○等人所購買之電話詳
    如附表一所示，惟大部分電話之名義申請人，經警方傳喚多
    次均未到案，因無法認定係出售電話予己○○等人或遭人冒
    名申請電話，此部分申請人涉案部分俟警方追查後再行移送
    偵辦），嗣上述各該電信公司即依責任區派遣拉線裝機之外
    包工程人員甲○○、戊○○、癸○○、丙○○等人，至渠等
    所申設地址施工裝設，而甲○○等電信外包人員之施工裝機
    只裝設於該址屋外小話箱或路旁電話箱內，並貼上標籤作記
    號，並未裝設至屋內之話機上，俟申裝電信裝設完成後，丁○○等人再操控集團成員壬○○或再要求裝機外包工程人員
    甲○○等人，額外設定轉接至渠等所需之對岸（大陸地區）
    門號或臺灣地區其他公民營電信公司行動電話、市內電話、
    固網電話公司或0809免付費電話或固網專線（己○○等人之
    犯罪態樣，詳如附表二所示），丁○○並以每線電話5000元
    至7000元不等之價格，將電話售予己○○，己○○於收購電
    話後，再以每線電話1 萬2 千元至1 萬5 千元之代價或每線
    電話月租1500元之價格，將取得之電話販售或出租給自稱：
    「作融資、信用貸款、美容指壓、刷卡付現」等之綽號：「
    阿富」、「員陳」、「林仔」、「小王」、「噴火」、「黃
    仔」、「阿興」、「高郭」、「葉仔」、「劉仔」、「彰劉
    」、「高楊」、「揚方」、「吳仔」、「高陳」、「高蔡」
    、「南李」、「韓仔」、「新蔡」、「周仔」、「阿樺」、
    「蔡陳」、「大李」、「葉林」、「阿豪」、「林來發」、
    「蔡董」、「小陳」、「阿偉」、「小張」、「陳仔」、「
    小林」、「洪仔」、「小洪」、「大洪」、「紀仔」、「阿
    如」、「小楊」等人之詐騙集團或不法集團使用。上開詐騙
    集團成員取得己○○等人所交付之電話後，即意圖為自己不
    法之所有，並基於常業詐欺之犯意，於如附表三所示92 年
    、93年及94年間，以向己○○等人購得或租用之電話撥打電
    話予如附表三所示之辰○○等人或留下向己○○等人所購買
    、租用之電話作為聯絡之方式，偽稱辰○○等人中獎須先付
    稅款、可退健保費、可退稅、親人遭綁票勒贖、網路購物詐
    騙等不同方式，向辰○○等人詐騙，致辰○○等人陷於錯誤
    ，分別轉帳或匯款如附表三所示之金額至詐騙集團所指定之
    帳戶中，己○○及丁○○等藉以牟取不法暴利，前後共售出
    或出租數百線電話，獲利約上百萬元，己○○、丁○○等人
    均恃此為生，並以之為常業，認被告寅○○涉有刑法第30條
    第1項、第340 條之幫助常業詐欺取財罪嫌。
二、按被告死亡者，法院應諭知不受理之判決，刑事訴訟法第30
    3 條第5 款定有明文。經查被告業寅○○於96年2 月13日死
    亡，有個人基本資料查詢結果在卷可稽（本院(二)卷第151 頁
    ），揆諸前開說明，爰不經言詞辯論，逕為諭知不受理之判
    決。
據上論結，應依刑事訴訟法第303條第5 款、第307條，判決如主
文。
中    華    民    國    97    年    9     月     4    日
                  刑事第八庭  審判長法  官  李璧君
                                    法  官  鄭峻明
                                    法  官  曾仁勇
以上正本，係照原本作成，證明與原本無異。
如不服本判決，應於送達後10日內，向本院提出上訴狀。
中    華    民    國    97    年    9     月     4    日
                                    書記官  王紀芸


司法院資訊處製作；財團法人民間司法改革基金會備份。
